臺灣苗栗地方法院交通事件裁定　　　　　100年度交聲字第2號
原處分機關　交通部公路總局新竹區監理所苗栗監理站
異　議　人
即受處分人　吳金村
上列異議人即受處分人因違反道路交通管理處罰條例案件，對於
交通部公路總局新竹區監理所苗栗監理站於民國99年12月27日所
為之竹監苗字第裁54-F00000000號處分（原舉發案號：苗縣警交
字第F00000000 號），聲明異議，本院裁定如下：
    主  文
異議駁回。
    理  由
一、原處分意旨略以：異議人即受處分人吳金村於民國99年12月
    23日9 時23分許，駕駛車牌號碼9839-JU 號自用小貨車行經
    苗栗縣臺3 線99K 東向處，為苗栗縣警察局交通警察隊警員
    當場攔停舉發「自小貨車後座加裝一排固定座椅（責令到案
    驗車）」違規；嗣異議人於舉發通知單所載期限內到案申訴
    表示不服，經原處分機關函請原舉發單位查覆後，仍認異議
    人有上開違規行為明確，乃依道路交通管理處罰條例第18條
    第1 項暨違反道路交通管理事件統一裁罰基準及處理細則第
    41條第4 項規定，於99年12月27日裁處異議人罰鍰新臺幣（
    下同）3,600 元，車輛責令檢驗，原處分並無不法等語。
二、異議意旨略以：本人9839-JU 號小貨車原廠配備就是前後雙
    排座位，今年12月23日經交通隊攔查作出罰鍰裁決，本人不
    服，因原車購買時就是原有裝備，非本人改裝或加裝，為此
    向法院聲明異議，請求撤銷原處分等語。
三、按汽車車身、引擎、底盤、電系等重要設備變更或調換，或
    因交通事故遭受重大損壞修復後，不申請公路主管機關施行
    臨時檢驗而行駛者，處汽車所有人新臺幣2,400 元以上9,00
    0 元以下罰鍰，並責令其檢驗，道路交通管理處罰條例第18
    條第1 項定有明文。次按貨車駕駛定每一座位之寬度，不得
    少於38公分，但駕駛人座位寬度不得少於60公分，連駕駛人
    座位不得超過3 個座位，道路交通安全規則第41條第1 項第
    4 款定有明文；顯見貨車之座椅裝設應僅限於駕駛室，而貨
    車之貨廂為載貨用途不得裝設座椅供人乘坐。又汽車之基本
    功能為安全載運客、貨，汽車座椅之規格、結構、安裝牢靠
    與否，攸關乘客人身安全，故汽車座椅自屬「車身等重要設
    備」無疑，合先敘明。
四、經查：
(一)、異議人於上揭時、地，駕駛車牌號碼9839-JU 號之自用小貨
    車為警舉發「自小貨車後座加裝一排固定座椅（責令到案驗
    車）」違規乙節，有苗栗縣警察局苗縣警交字第F00000000
    號舉發違反道路交通管理事件通知單、裁決書、送達證書各
    1 份在卷足憑。
(二)、又異議人所有之上開車輛係於民國93年3 月出廠，車種為自
    用小貨車、廠牌為豐田、型式為TUNDRA ACCESS CAB 、車身
    號碼為5TBBT48144S449469 號、車身式樣為雙廂式框式、駕
    駛位為2 個等情，有汽車車籍查詢1 份附卷可稽（見本院卷
    第9 頁），可知該車車種為供載貨物使用之自用小貨車，依
    前開道路交通安全規則第41條第1 項第4 款之規定，該貨車
    之座椅裝設應僅限於駕駛室，貨廂不得裝設座椅供人乘坐，
    甚為明確。而觀諸卷附之車輛照片（見本院卷第8 頁），該
    車輛貨廂確實裝有第二排橫式座椅，惟該車為自用小貨車，
    貨廂僅得為載貨用途，不得裝設座椅供人乘坐，已如前述。
    揆諸前開說明，汽車加裝座椅，係屬汽車車身等重要設備之
    變更，為保障現實或隨時潛在可能使用該加裝座椅之乘客安
    全，異議人自應先行申請公路主管機關施行臨時檢驗，方能
    駕用該加裝後一排座椅、預供載客使用之自小貨車。異議人
    既於該自小貨車之貨廂加裝一排座椅，依規定即應先行申請
    公路主管機關施行臨時檢驗，詎異議人未行申請即逕自加裝
    座椅，自屬違反前開道路交通管理事件第18條第1 項之規定
    。
(三)、再按違反行政法上義務之行為非出於故意或過失者，不予處
    罰，行政罰法第7 條第1 項定有明文。且人民違反法律上之
    義務而應受行政罰之行為，法律無特別規定時，雖不以出於
    故意為必要，仍須以過失為其責任條件。但應受行政罰之行
    為，僅須違反禁止規定或作為義務，而不以發生損害或危險
    為其要件者，推定為有過失，於行為人不能舉證證明自己無
    過失時，即應受處罰，司法院大法官會議著有釋字第275 號
    解釋文可供參照。是以，縱使違反行政法上義務之行為人主
    觀上非出於故意而為，但若不能證明其無過失，即應推定為
    有過失，並據以論處應有之行政處罰。異議人雖辯稱其所有
    上開車輛之車身及車體均係原有裝備，並無變更云云，然該
    車業於93年10月21日由車主陳慧芬檢附財團法人車輛研究測
    試中心函、交通部少量車型安全審驗合格證明及完成車尺寸
    圖等資料向新竹市監理站申請核發牌照，此有汽車新領牌照
    登記書1 份在卷可稽（見本院卷第13頁）。而由前開交通部
    少量車型安全審驗合格證明及汽車新領牌照登記書可知，上
    開車輛之駕駛室座位為2 人，至於座位及立位則未有數量之
    記載，顯見該車於新領牌照之時，其車輛僅有乘坐2 人之座
    椅設計，異議人既於94年12月8 日辦理該車輛之過戶登記，
    領得上開車輛之行照，復於99年11月8 日換發行照，此有該
    車之汽車車籍查詢1 份附卷足參（見本院卷第31頁），則其
    自無不知該車輛之座椅裝設應僅限於駕駛室、貨廂不得裝設
    座椅供人乘坐之理。準此，異議人於上開車輛加裝座椅，已
    屬汽車車身等重要設備之變更，惟其未申請公路主管機關施
    行臨時檢驗即行駛上路，因而造成本件違規，洵屬有過失而
    可歸責於己甚明，是異議人前開之所辯，尚難採為對其有利
    之認定。此外，異議人未就舉發員警之舉發有誤或失當提出
    相關證據以供調查，本院亦查無任何具體事證足資證明舉發
    員警有捏造事實違法取締或有取締不當之情事，則本件舉發
    自應受到合法、正確之推定，異議人所為之指摘，經核並無
    依據。從而，異議人有於自小貨車後座加裝一排座椅而未申
    請臨時檢驗即行駛之行為，且經合法舉發一事堪予認定，本
    件事證明確，應依法論科。
五、綜上所述，本件異議人既有前揭汽車車身重要設備變更（加
    裝座椅）不申請檢驗而行駛之違規行為，原處分機關依道路
    交通管理處罰條例第18條第1 項規定及違反道路交通管理事
    件統一裁罰基準表，裁處異議人罰鍰3,600 元，並責令檢驗
    ，核無違法或不當之情事，聲明異議意旨僅執前詞，任意指
    摘原處分，並無理由，應予駁回。
六、據上論斷，應依道路交通管理處罰條例第87條第2 項、道路
    交通案件處理辦法第18條，裁定如主文。
中    華    民    國   100    年    3     月    21    日
                  交通法庭  法  官  周靜妮
以上正本證明與原本無異。
如不服本裁定應於送達後5 日內向本院提出抗告狀。
                            書記官  巫  穎
中    華    民    國   100    年    3     月    21    日